【裁判字號】    89,訴,737
【裁判日期】    891011
【裁判案由】    公共危險
【裁判全文】
臺灣桃園地方法院刑事判決                          八十九年度訴字第七三七號
    公  訴  人  臺灣桃園地方法院檢察署檢察官
    被      告  丁○○
    指定辯護人  本院公設辯護人  乙○○
右列被告因公共危險案件，經檢察官提起公訴（八十九年度偵字第四四四四號），本
院判決如左：
        主  文
丁○○放火燒燬現供人使用之住宅未遂，處有期徒刑參年捌月。
扣案之盛裝汽油用之寶特瓶、打火機各壹個，均沒收。
        事  實
一、丁○○酒後（然未至心神喪失、精神耗弱狀態）於民國八十九年一月廿一日晚間
    十一時餘，至甲○○位於桃園縣桃園市○○街七十九巷二弄卅六號六樓現供人使
    用之住宅（該住宅為一樓中樓），見甲○○與其姊夫丙○○在該住宅樓中樓之二
    樓講話，加入閒聊後即離開，約廿分鐘後，丁○○因懷疑甲○○與丙○○共處一
    室有所姦情，乃心懷怨懣，再折回現場，先在該住宅樓中樓之一樓之廚房拿菜刀
  ，繼至樓中樓之二樓與甲○○、丙○○發生爭吵，並出言向甲○○、丙○○恫稱
    「有什麼事情還沒處理趕快去處理，否則就沒機會了」，致該二人心生畏懼（丁○○所涉恐嚇危害安全部分，未據公訴人起訴），丁○○於翌日即八十九年一月
    廿二日凌晨三時卅分許先行離去，至該日凌晨近四時許，仍心有不甘，乃基於放
    火燒燬現供人使用住宅之犯意，身攜盛裝汽油之寶特瓶及打火機各一個，再折回
    現場，直接上至該住宅之樓中樓之二樓之和室房，不分皂白，即將汽油倒在丙○○之身上（公訴人認尚無從認定丁○○有殺人犯意，將此部分不另為不起訴處分
    ），丙○○乃趕忙叫醒在該和室房中已寤寐之甲○○，丁○○則續將汽油倒在該
    和室房之榻榻米上，繼則因一時緊張，由樓梯間跌落樓中樓之一樓，其犯行因而
    未遂。嗣經丙○○報警處理，並扣得前開盛裝汽油之寶特瓶及打火機各一個。
二、案經桃園縣警察局桃園分局報請臺灣桃園地方法院檢察署檢察官偵查起訴。
        理  由
一、訊據被告丁○○固承認有於右開案發時間至甲○○位於桃園縣桃園市○○街七十
    九巷二弄卅六號六樓之住宅，然矢口否認放火犯行，辯稱：伊於八十九年一月廿
    一日晚間至甲○○前開住處是僅和甲○○、丙○○聊天而已，後來離開後再折回
    時看到渠二人共躺在樓中樓二樓之和室房內，就很生氣拿硯臺砸渠二人，然後談
    了一下就離開，沒有發生衝突，伊再度再折回現場是預備要把伊之衣服打包拿走
    ，然伊才走到樓中樓二樓之樓梯口，丙○○就將伊打到樓下去，伊連和室房的門
    口都還沒採到，伊沒有攜盛裝汽油之寶特瓶及打火機至現場，扣案之盛裝汽油之
    寶特瓶及打火機均非伊所有云云。惟查：被害人甲○○於本院訊問時陳稱「該日
    （即八十九年一月廿一日）晚間十一點多被告去我的住處，當時我和彭（匡正）
    在樓中樓的七樓講話，劉（茂松）有我住處的鑰匙，他自己用鑰匙開門進去，他
    進去之後直接到七樓看到我和彭講話，他當時只有加入閒聊，沒有和我、彭發生
    衝突。他聊了沒多久就離開了，他說要去環南市場早市買東西。大約二十分鐘後
    他又折回來，他先在六樓的廚房拿菜刀就上來七樓，與我和彭吵架，他並懷疑我
    和彭有姦情，說要告訴我姊姊，我就說告訴我姊姊也沒關係，他就賴著不走。他
    並說一些恐嚇的話說有什麼事情還沒處理趕快去處理，否則沒機會了。他當時說
    這些話時我聞到他身上有酒味，但他講話還蠻清楚的。他講這些話我心裡會害怕
    ，他當時一直反覆講那些恐嚇的話，他好幾個鐘頭都不走。他三點多時離開，但
    在他離開前我已經累了先去睡覺，他是和我姊夫在講話。我是睡在七樓和室的塌
    塌米上，我睡覺時聽到我姊夫叫我趕快起來、趕快起來，當時汽油已經潑在塌塌
    米上。我走出和式房時，看到被告摔在六樓的地板上，我姊夫就叫我大兒子趕快
    報警。」，證人丙○○則證稱「吳（雲卿）剛剛講從（八十九年一月廿一日）晚
    間十一點一直到吳先去房間睡覺中間發生的事情都正確。被告的確有向吳和我說
    一些恐嚇的話，說有什麼事情還沒處理，趕快去處理，否則沒機會了，我心理面
    也是會害怕。吳去睡覺之後，我並沒有和被告講話，是被告一直在講話、發洩，
    我只是在那邊守候而已。被告是在三點半離開。將近四點左右被告又折回來，他
    自己用鑰匙打開大門。他折回來時我人在七樓的和室裡，我聽到有聲音就把和室
    的門打開，我看到被告手拿著寶特瓶，被告當時人在七樓的玄關，我問他寶特瓶
    裡裝什麼東西，他說是酒。我不理他就要進去和室房裡，我才一轉身，他就把汽
    油潑到在我的身體，我一聞才知道這是汽油。我就趕快叫吳起來。被告就將汽油
    從七樓玄關往和室房裡面潑，潑到塌塌米上，他汽油潑了以後很緊張，一個不小
    心就從樓梯摔下去六樓的地板上，因為被告摔在六樓的地板上不動，怕出人命就
    趕快叫吳的兒子報警。」，其之證言與被害人甲○○之指述相符；證人即到場處
    理員警劉宜宗亦於偵訊時證稱伊到現場看到地上有汽油，且有汽油味，保特瓶係
    位於樓中樓樓上之玄關地上，可見被告當時確已將汽油自保特瓶中倒出，再鑑於
    其之前甫與甲○○、丙○○爭吵，其自係基於放火燒燬甲○○住宅之犯意而為。
    再查，被告雖辯稱盛裝汽油之寶特瓶及打火機均非伊帶至現場的，然證人劉宜宗
    證稱「警方到現場之後被告從身上拿打火機出來，彭（匡正）有說之前被告要拿
    打火機點火，我們就把打火機扣下來．．．」，可見該打火機確屬被告所有並攜
    至現場者。綜上，被告所辯無非避就之詞，不足採信，另本院將被告送請法務部
    調查局測謊，被告就其所辯稱之（一）扣案盛裝汽油的寶特瓶不是渠帶至現場的
    及（二）渠沒有在現場潑灑汽油，經測試均呈情緒波動反應，判斷應係說謊，此
    有該局（八九）陸（三）字第八九０六０三０二號鑑定通知書一紙在卷可稽，此
    測謊結論亦與被害人甲○○、證人丙○○、劉宜宗上開指陳及證言相符，此外並
    有扣案之前開盛裝汽油之寶特瓶及打火機各一個可資佐證（八十九年度保管字號
    五八八號之扣押物品清單中並無打火機扣案之記載，然經本院於八十九年七月五
    日審理時將該號扣押物品清單之所有物品調出，該號扣押物品清單中之保管物品
    確有打火機一個，與八十九年度偵字第四四四四號第十七頁之照片中所示打火機
    相符，本院並已提示予被告辨認），本件事證明確，被告犯行足堪認定。本件事
    證既明，被告猶聲請本院再行傳訊被害人甲○○，核無必要，附此敘明。
二、核被告所為，係犯刑法第一百七十三條第三項、第一項之放火燒燬現供人使用之
    住宅未遂罪。被告犯行尚處於未遂階段，應依刑法第二十六條前段，減輕其刑。
    另被告雖係酒後犯本案，然其犯後經警測試其吐氣之酒精濃度為每公升０．三三
    毫克，其之精神狀態斷不至對於其之所為失去認知之能力，況被告與甲○○、丙○○發生言語爭執後，尚知外出準備盛裝汽油之寶特瓶及打火機以供放火之用，
    再參諸被害人甲○○亦於警訊及本院訊問時指稱被告雖有喝酒，但尚不致語無倫
    次，證人劉宜宗亦證稱被告身上雖有酒味，然聽被告說話並不像是失去理智，像
    是借酒裝瘋等語，可見被告之精神狀態並未至心神喪失、精神耗弱狀態，並此敘
    明。爰審酌被告僅因一時與人爭吵即將汽油潑灑他人住宅欲將之燒燬，其之危害
    性極高、被告犯後飾詞強辯、其僅有於六十二年間因犯贓物罪而被判處罰金二千
    元，其之素行尚稱良好（此有台灣高等法院被告全國前案紀錄表一紙可憑）等一
    切情狀，量處如主文所示之刑。扣案之盛裝汽油用之寶特瓶、打火機各一個，係
    被告所有供其犯本案之用，已在理由一中陳述明確，自應依刑法第三十八條第一
    項第二款之規定，宣告沒收之。
據上論斷，應依刑事訴訟法第二百九十九條第一項前段，刑法第一百七十三條第三項
、第一項、第二十六條前段、第三十八條第一項第二款，判決如主文。
本案經檢察官何祖舜到庭執行職務
中      華      民      國      八十九    年    十      月      十一    日
                                臺灣桃園地方法院刑事第一庭
                                      法  官    曾  雨  明
右正本證明與原本無異。
如不服本判決，應於判決送達後十日內向本院提出上訴狀( 應附繕本 )，上訴於
臺灣高等法院。
                                      書記官    戴  育  萍
中        華    民        國   八十九   年    十    月     廿七     日
附論罪科刑依據之法條：
刑法第一百七十三條第三項、第一項
放火燒燬現供人使用之住宅或現有人所在之建築物、礦坑、火車、電車或其他供水、
陸、空公眾運輸之舟、車、航空機者，處無期徒刑或七年以上有期徒刑。
第一項之未遂犯罰之。


司法院資訊處製作；財團法人民間司法改革基金會備份。
